【裁判字號】    96,交聲,773
【裁判日期】    970414
【裁判案由】    聲明異議
【裁判全文】
臺灣高雄地方法院交通事件裁定         96年度交聲字第773號
原處分機關  高雄市政府
異  議  人
即受處分人  乙○○
上列異議人因違反道路交通管理處罰條例案件，對於高雄市政府
民國96年8 月13日所為之2 件處分（原處分：高市府交裁字第裁
32 -Z00000000 號、高市府交裁字第裁32-Z00000000號），聲明
異議，本院裁定如下：
    主  文
原處分均撤銷。
乙○○不罰。
    理  由
一、本件聲明異議意旨略以：本件車號WP-5000 號自用小客車業
    於民國93年2 月8 日出賣並交付與案外人丙○○，該車輛違
    規當時已非異議人所有，自不可歸責於異議人，為此聲明異
    議，請求撤銷原處分等語。
二、按汽車有「使用吊銷、註銷之牌照行駛。」、「牌照業經繳
    銷、報停、吊銷、註銷，無牌照仍行駛。」情形之一者處汽
    車所有人新臺幣3 千6 百元以上1 萬8 百元以下罰鍰，並禁
    止其行駛。道路交通管理處罰條例第12條第1 項第5 款及同
    條項第8 款固分別有明文。惟按，動產物權之讓與，非將動
    產交付，不生效力，民法第761 條亦有明文，是依該條文之
    規定，汽車（屬動產）所有權之移轉，只須讓與人將物交付
    予受讓人，即生動產所有權移轉之效力；至於公路監理機關
    所為車輛牌照各項登記，不過是交通主管機關基於行政權之
    作用，所為之動態管理，其內容與登記之效力，不得視為機
    車物權之得喪變更，自不能因道路交通安全規則，設有公路
    機關之登記制度而排除民法第761 條規定之適用（最高法院
    70 年 台上字第4771號判例參照），合先敘明。
三、經查，本件車牌號碼WP-5000 號自用小客車，確曾於93年11
    月8 日2 時50分，在國道三號北上90公里因違反道路交通管
    理處罰條例第12條第1 項第5 款及同條項第8 款規定，而受
    國道公路警察局舉發並移送原處分機關，經原處分機關於96
    年8 月13日分以高市府交裁字第裁32-Z00000000號及市府交
    裁字第裁32-Z00000000號裁決書各裁處1 萬8 百元及8 千7
    百元罰緩，固有國道公路警察局舉發違反道路交通管理事件
    通知單及高雄市○○○○道路交通管理事件通裁決書各2 紙
    在卷可稽。惟該車輛於93年2 月8 日已由異議人即受處分人
    之父甲○○出賣並交付與案外人丙○○乙情，業具證人甲○
    ○於本院調查時到庭證述明確（見本院卷第35頁至第36頁）
    ，並提出汽車買賣合約書證明乙紙以為佐證（見本院卷第21
    頁），且本件舉發違反道路交通管理事件通知單2 紙之收受
    通知聯者簽章欄均係由「丙○○」之人簽名收受，核與前揭
    事證相符，據上等情，堪認本件違規車輛確已由異議人之父
    甲○○出賣並交予丙○○管領使用無誤，故異議人主張其並
    非該車之所有人等語，應可採信。本件丙○○既已成為上開
    自小客車之所有權人，縱其迄未至監理機關辦理過戶登記手
    續，亦不影響其為道路交通管理處罰條例第12條第1 項第5
    款、第9 款所規定之「汽車所有人」認定，揆諸首揭法文規
    定及說明意旨，自不能處罰非該車所有人之異議人。是以，
    原處分機關以前揭裁決書處罰非汽車所有人之異議人，即有
    違誤。從而，本件異議為有理由，原處分均應予以撤銷，另
    諭知異議人不罰。
四、據上論斷，應依道路交通案件處理法第20條，裁定如主文。
    文。
中    華    民    國    97    年    4     月    14    日
                  交通法庭    法  官  林書慧
以上正本證明與原本無異。
如不服本裁定應於送達後5日內向本院提出抗告狀。
中    華    民    國    97    年    4     月    16    日
                              書記官  鍾錦祥


司法院資訊處製作；財團法人民間司法改革基金會備份。
